【裁判字號】    98,易緝,5
【裁判日期】    980612
【裁判案由】    詐欺
【裁判全文】
臺灣新竹地方法院刑事判決               98年度易緝字第5號
公  訴  人  臺灣新竹地方法院檢察署檢察官
被      告  乙○○
                    （另案在臺灣新竹監獄執行中）
上列被告因詐欺案件，經檢察官提起公訴（88年度偵緝字第520
號），經本院合議庭裁定依簡式審判程序判決如下：
    主  文
乙○○連續意圖為自己不法之所有，以詐術使人將本人之物交付
，累犯，處有期徒刑壹年捌月。
    事  實
一、乙○○前因詐欺案件，於民國78年12月29日經臺灣桃園地方
    法院78年度易字第2045號判決判處有期徒刑1 年2 月，並經
    臺灣高等法院於79年3 月22日駁回上訴確定，又經臺灣高等
    法院於80年1 月1 日以80年度聲減字第316 號裁定，減為有
    期徒刑7 月，自79年9 月21日起算刑期，於80年4 月6 日執
    行完畢。猶不知警惕，明知自己並無律師身份，於民國84年
    11月間，在新竹縣竹東鎮○○路26號開設「為舟法律諮詢中
    心」，適分別有甲○○遭案外人黃臺珠、陳坤燦及依智麟倒
    債；丙○○則遭訴外人依智麟倒債，均亟需索討，該二人即
    求助乙○○。乙○○則基於概括之犯意伺機連續向甲○○、
    丙○○詐稱：伊擔任律師且曾任桃園地方法院書記官職務，
    對於法律程序極為嫻熟，可委任伊擔任代理人向法院對上開
    黃臺珠等債務人聲請假扣押以保債權。甲○○、丙○○果陷
    於錯誤委任乙○○處理上開假扣押非訟事務，乙○○旋交付
    甲○○之對黃臺珠、陳坤燦及依智麟之假扣押裁定三紙、交
    付丙○○對依智麟之假扣押裁定一紙，並要求甲○○交付新
    臺幣（下同）4,820,000 元作為擔保金，丙○○亦交付假扣
    押擔保金930,000 元。乙○○另要求甲○○支付其所謂之訴
    訟費用123,500 元、民事裁定費123,500 元及律師費50,000
    元，丙○○交付訴訟費28,700元、律師費50,000元，甲○○
    、丙○○均如數給付。嗣經甲○○、丙○○迭向乙○○催討
    該等假扣押案件提存收據，乙○○均無法交付，經向本院查
    詢，發現並無提存該等案件之擔保金，再前往為舟法律諮詢
    中心查訪，則發現該址早已搬遷一空，甲○○、丙○○至此
    始知受騙。
二、案經甲○○、丙○○告訴並經法務部調查局新竹市調查站移
    請臺灣新竹地方法院檢察署檢察官偵查起訴。
    理  由
一、本件被告乙○○所犯詐欺取財罪罪，均非死刑、無期徒刑、
    最輕本刑為3 年以上有期徒刑之罪，或高等法院管轄第一審
    之案件，被告於本院準備程序進行中，就被訴事實為有罪之
    陳述，經本院合議庭認合於刑事訴訟法第273 條之1 第1項
    之規定，裁定進行簡式審判程序，合先敘明。
二、認定犯罪事實所憑之證據及理由：
    訊據被告乙○○對於上揭向告訴人二人佯稱其係律師，並分
    別向告訴人收取上揭所示擔保金、訴訟費用及律師費用，而
    將收取之上揭金錢均拿去清償債務等情，業經被告乙○○於
    本院98年5 月22日準備程序及簡式審判程序中為認罪答辯並
    坦承不諱（見本院98年度易緝字第5 號卷第36頁背面、第42
    頁），並據告訴人甲○○、丙○○分別於警詢、偵查及本院
    審理時中指述綦詳（法務部調查局新竹市調查站卷第1 至3
    頁、17至18頁；85年度偵字第1006號卷第4 、5 頁；85年度
    偵字第971 號卷第4 至5 頁；本院88年度易字第1164號卷第
    26頁；本院98年度易緝字第5 號卷第15背面、42頁背面）。
    此外，復有委任契約書4 紙（法務部調查局新竹市調查站卷
    第6 至8 頁、第19頁）、本院84年度裁全字第1590、1591、
    1592、1589號裁定（法務部調查局新竹市調查站卷第4 至5
    頁、第10頁、第23頁）附卷可稽。是認被告上揭自白應與事
    實相符，堪以採信，本件事證明確，被告犯行洵堪認定，自
    應依法予以論罪科刑。
三、論罪科刑：
（一）新舊法之比較：查被告乙○○行為後，刑法部分條文業於
      94年1 月7 日修正，94年2 月2 日公布，95年7 月1 日施
      行，現行刑法第2 條第1 項規定：「行為後法律有變更者
      ，適用行為時之法律，但行為後之法律有利於行為人者，
      適用最有利於行為人之法律」，上開規定乃與刑法第1 條
      罪刑法定主義相合，而貫徹法律禁止溯及既往原則，係規
      範行為後法律變更所生新舊法律比較適用之準據法，是刑
      法第2 條本身雖經修正，但該條既屬適用法律之準據法，
      本身尚無比較新舊法之問題，應一律適用裁判時之現行刑
      法第2 條第1 項之規定，為「從舊從輕」之比較，以決定
      適用之刑罰法律，先予敘明。且比較時應就罪刑有關之共
      犯、未遂犯、想像競合犯、牽連犯、連續犯、結合犯，以
      及累犯加重、自首減輕暨其他法定加減原因（如身分加減
      ）與加減例等一切情形，綜其全部罪刑之結果而為比較，
      此有最高法院95年第8 次刑事庭會議決議可資參照。經查
      ：
    1.查刑法第339 條第1 項之詐欺取財罪，法定刑原為5 年以
      下有期徒刑、拘役或科或併科銀元1 千元以下罰金，且自
      24年7 月1 日施行後即未再修正，惟就罰金刑部分，依增
      訂之刑法施行法第1 條之1 規定：「中華民國九十四年一
      月七日刑法修正施行後，刑法分則編所定罰金之貨幣單位
      為新臺幣。九十四年一月七日刑法修正時，刑法分則編未
      修正之條文定有罰金者，自九十四年一月七日刑法修正施
      行後，就其所定數額提高為三十倍。但七十二年六月二十
      六日至九十四年一月七日新增或修正之條文，就其所定數
      額提高為三倍。」及修正之刑法第三十三條第五款規定：
      「主刑之種類如下：‧‧‧五、罰金：新臺幣一千元以上
      ，以百元計算之」等規定，則修正後刑法第33 9條第1 項
      詐欺取財罪所得科或併科之罰金刑最高為新臺幣3 萬元，
      最低為新臺幣1 千元，然依修正前之刑罰法律即罰金罰鍰
      提高標準條例第1 條前段規定之提高10倍及刑法第33條第
      5 款規定之罰金最低額銀元1 元計算，詐欺取財罪之罰金
      刑最高為銀元1 萬元，最低額為銀元1 元，折算為新臺幣
      後，修正前後刑法第339 條第1 項詐欺取財罪罰金刑部分
      最高額雖同為新臺幣3 萬元，然修正前刑法第339 條第1
      項詐欺取財罪罰金刑最低額僅為新臺幣3 元，遠低於修正
      後刑法第339 條第1 項詐欺取財罪罰金刑最低額1 千元，
      比較修正前、後之刑罰法律，自以修正前之法律較有利於
      被告。
    2.被告乙○○行為時之刑法第56條規定：「連續數行為而犯
      同一之罪名者，以一罪論。但得加重其刑至二分之一」；
      惟其行為後上開法條業已刪除，該項刪除雖非犯罪構成要
      件之變更，但已影響行為人刑罰之法律效果，自屬法律有
      所變更，而有比較新舊法之必要；本案被告先後2 次詐欺
      之犯行，若依舊法規定，僅以一罪論；若依新法，則須分
      論併罰，經比較新舊法之結果，應以行為時之舊法較有利
      於被告。
    3.刑法第47條第1 項關於累犯之規定修正為受徒刑之執行完
      畢，或一部之執行而赦免後，5 年以內「故意」再犯有其
      徒刑以上之罪者，為累犯，若再犯之罪為「過失犯」，則
      無累犯規定之適用，然依修正前刑法第47條之規定，過失
      犯亦可構成累犯，此項變動影響行為人之刑罰法律效果，
      亦屬刑法第2 條第1 項之法律變更，應適用最有利於被告
      之法律，本件被告前受有期徒刑執行完畢，於5 年以內再
      故意犯本件有期徒刑以上之罪，不論依修正前之刑法第47
      條，或修正後之刑法第47條第1 項之規定，均構成累犯，
      對被告而言並無有利或不利之情形。
    4.綜合上述各條文修正前後之比較，揆諸修正後刑法第2 條
      第1 項規定之「從舊從輕」原則及前揭最高法院決議意旨
      ，修正後之規定並非較有利於被告，爰依刑法第2 條第1
      項前段規定，適用行為時即修正前之刑法，對被告較為有
      利。
（二）罪名：核被告乙○○所為上揭分別詐欺告訴人甲○○、丙○○之行為均係犯修正前刑法第339 條第1 項之詐欺取財
      罪。
（三）連續犯：被告所為前後2 次詐欺取財犯行，時間緊接，手
      段相同，所犯罪名相同，顯係出於概括之犯意為之，為連
      續犯，應依刪除前刑法第56條之規定以一詐欺取財罪論，
      並加重其刑。
（四）累犯：被告前曾因詐欺案件，於78年12月29日經臺灣桃園
      地方法院78年度易字第2045號判決判處有期徒刑1 年2 月
      ，並經臺灣高等法院於79年3 月22日駁回上訴確定，又經
      臺灣高等法院於80年1 月1 日以80年度聲減字第316 號裁
      定，減為有期徒刑7 月，自79年9 月21日起算刑期，於80
      年4 月6 日執行完畢等情，此有臺灣高等法院被告前案紀
      錄表1 紙附卷可稽，茲於5 年以內再故意犯本件有期徒刑
      以上之罪，應依修正前之刑法第47條，論以累犯，並遞加
      重其刑。
（五）量刑：爰審酌被告為牟不法利益，竟以佯稱律師身份辦理
      非訟事件詐騙告訴人，使得二位告訴人除原民事上債務事
      件外，再蒙受共6,125,700 元之損失，所生犯罪之危害甚
      大。且被告曾任職臺灣桃園地方法院擔任書記官，本應知
      悉法律相關規定以及法治之公平正義精神，竟為本案詐欺
      犯行，其主觀上惡性非輕，惟於本案審理時最後尚能坦承
      犯行，顯有悔意，雖未實際賠償二位告訴人，仍已與二位
      告訴人就相關民事損害部分達成訴訟上和解，以及被告之
      素行、犯罪之動機、手段等一切情狀，量處如主文所示之
      刑。
（六）不得減刑：按中華民國九十六年罪犯減刑條例施行前，經
      通緝而未於96年12月31日以前自動歸案接受偵查、審判或
      執行者，不得依本條例減刑。中華民國九十六年罪犯減刑
      條例第5 條定有明文。查本案被告所犯連續詐欺取財罪，
      雖其犯罪時間在96年4 月24日以前，並於中華民國九十六
      年罪犯減刑條例96年7 月16日施行前經本院發布通緝，但
      被告係於98年1 月20日始遭緝獲歸案，依上開中華民國九
      十六年罪犯減刑條例第5 條之規定，不得依該條例減刑，
      附此指明。
據上論斷，應依刑事訴訟法第273條之1第1項、第299條第1 項前
段，刑法第2 條第1 項前段、修正前刑法第339 條第1 項，刪除
前第56條、修正前第47條，修正前罰金罰鍰提高標準條例第1 條
前段、第2 條，判決如主文。
本案經檢察官陳玉華到庭執行職務。
中    華    民    國    98    年     6    月    12    日
                  刑事第一庭  法  官  方鴻愷
以上正本證明與原本無異。
如不服本判決，應於收受本判決後10日內向本院提出上訴書狀。
上訴書狀應敘述具體理由，未敘述上訴理由者，應於上訴期間屆
滿後20日內補提理由書狀於本院（均須按他造當事人之人數附繕
本），並請勿「逕送上級法院」。
中    華    民    國    98    年    6     月    15    日
                              書記官  周育瑜
附錄本案論罪科刑法條：
刑法第339條
意圖為自己或第三人不法之所有，以詐術使人將本人或第三人之
物交付者，處5 年以下有期徒刑、拘役或科或併科1,000 元以下
罰金。
以前項方法得財產上不法之利益或使第三人得之者，亦同


司法院資訊處製作；財團法人民間司法改革基金會備份。
